【裁判字號】    97,聲判,87
【裁判日期】    971208
【裁判案由】    聲請交付審判
【裁判全文】
臺灣臺中地方法院刑事裁定              97年度聲判字第87號
聲  請  人
即  告訴人  甲○○
代  理  人  蔡振修律師
            曾信嘉律師
被      告  乙○○
            丙○○
上列聲請人因告訴被告偽造文書案件，不服臺灣高等法院臺中分
院檢察署檢察長駁回再議之處分（97年度上聲議字第1612號、原
不起訴處分案號：臺灣臺中地方法院檢察署96年度偵續一字第46
號），聲請交付審判，本院裁定如下：
    主  文
聲請駁回。
    理  由
一、本件聲請交付審判意旨略以：
  (一)聲請人甲○○為台智精密科技股份有限公司（下稱台智公司
    ）之董事長，被告丙○○、乙○○則分別擔任董事、監察人
    。嗣3 人共同決議以台智公司名義，至大陸地區投資蘇州萬
    濠精密儀器有限公司（下稱蘇州萬濠公司），由被告丙○○
    、乙○○至中國大陸地區處理蘇州萬濠公司之投資事宜。該
    公司既是台智公司轉投資設立之公司，負責人應由台智公司
    之法定代理人即聲請人擔任，或應召開股東會、董事會決議
    另行選任，惟被告2 人卻未依法定程序正式選任負責人，且
    未經聲請人之同意，竟於委派書、蘇州萬濠公司章程最後一
    頁、董事會名單上偽造聲請人之簽名，表示同意指派被告丙○○為蘇州萬濠公司之董事長，使中國大陸江蘇省蘇州工商
    行政管理局核發法定代表人為丙○○之企業法人營業執照，
    違反蘇州萬濠公司章程第17條「公司董事由投資者委派產生
    」之規定。
  (二)其次，聲請人於民國92年10月23日參加蘇州萬濠公司開工動
    土儀式，領取公司營業執照後，僅知悉其非該公司董事長，
    並告知被告立刻更正法定代表人，然於94年間，至大陸調取
    公司之相關設立登記資料，始依證據發覺被告係以冒用簽名
    之偽造文書方式遂行其擔任董事長之目的，旋即於同年7 月
    22日提出告訴，再議處分書認聲請人知悉上情後經1 年8 月
    始提出告訴顯有可疑云云，尚有誤會。又聲請人參加上開動
    土典禮，亦與被告2 人是否經聲請人授權簽名乃屬二事，不
    得遽認聲請人有何同意或授權之意，而江蘇省蘇州工商行政
    管理局亦知本件法定代表人之選任確有違法情形，否則，當
    局不會准予聲請人備齊資料辦理變更事宜。
  (三)再台智公司轉投資設立之其他公司，於召開會議或有其他資
    料，均有將委託書等文件傳真回臺灣由聲請人簽署；且關於
    蘇州萬濠公司申請改變出資方式之申請書，被告於92年12月
    29日亦以傳真回臺之方式，經聲請人簽認，何以蘇州萬濠公
    司選任董事長，未經此程序？此已侵害聲請人之人事選任權
    。從而，被告持偽造之文書申請蘇州萬濠公司企業法人營業
    執照，自屬刑法第216 條、第210 條之行使偽造私文書罪，
    原不起訴處分及駁回再議處分未詳細調查，即率以認定聲請
    人事先同意由被告丙○○擔任董事長，顯屬臆測，為此聲請
    交付審判等語。
二、按告訴人不服上級法院檢察署檢察長或檢察總長認再議為無
    理由而駁回之處分者，得於接受處分書後10日內委任律師提
    出理由狀，向該管第一審法院聲請交付審判。法院認為交付
    審判之聲請不合法或無理由者，應駁回之，刑事訴訟法第25
    8 條之、第258 條之3 第2 項前段，分別定有明文。又刑事
    訴訟法第258 條之1 規定告訴人得向法院聲請交付審判，係
    新增對於「檢察官不起訴或緩起訴裁量權」制衡之一種外部
    監督機制，法院僅就檢察官所為不起訴或緩起訴之處分是否
    正確加以審查，以防止檢察機關濫權，依此立法精神，同法
    第258 條之3 第3 項規定法院審查聲請交付審判案件時「得
    為必要之調查」，其調查證據之範圍，自應以偵查中曾顯現
    之證據為限；而同法第260 條對於不起訴處分已確定或緩起
    訴處分期滿未經撤銷者得再行起訴之規定，其立法理由說明
    該條所謂不起訴處分已確定者，包括「聲請法院交付審判復
    經駁回者」之情形在內，是前述「得為必要之調查」，其調
    查證據範圍，更應以偵查中曾顯現之證據為限，不得就告訴
    人新提出之證據再為調查，亦不得蒐集偵查卷以外之證據，
    否則，將與刑事訴訟法第260 條之再行起訴規定，混淆不清
    ，亦將使法院兼任檢察官而有回復「糾問制度」之虞。且法
    院裁定交付審判，即如同檢察官提起公訴使案件進入審判程
    序，是法院裁定交付審判之前提，必須偵查卷內所存證據已
    符合刑事訴訟法第251 條第1 項規定「足認被告有犯罪嫌疑
    」，檢察官應提起公訴之情形，亦即該案件已經跨越起訴門
    檻，否則，縱或法院對於檢察官所認定之基礎事實有不同判
    斷，但如該案件仍須另行蒐證偵查始能判斷應否交付審判者
    ，因交付審判審查制度並無如同再議救濟制度得為發回原檢
    察官續行偵查之設計，法院仍應依同法第258 條之3 第2 項
    前段規定，以聲請無理由裁定駁回。
三、本件聲請人即告訴人甲○○（下稱聲請人）以被告乙○○、
    丙○○涉犯偽造文書罪嫌，向臺灣桃園地方法院檢察署檢察
    官提出告訴，經該署檢察官呈請臺灣高等法院檢察署檢察長
    令轉臺灣臺中地方法院檢察署檢察官偵辦，嗣於97年7 月31
    日以96年度偵續一字第46號為不起訴處分後，聲請人不服，
    聲請再議，經臺灣高等法院臺中分院檢察署檢察長認聲請再
    議無理由，於97年9 月22日以97年度上聲議字第1612號處分
    書駁回再議之聲請等情，業據本院調取上開偵查卷宗全部核
    閱無訛。
四、復按犯罪事實應依證據認定之，無證據不得認定其犯罪事實
    ；又不能證明被告犯罪者，應諭知無罪之判決，刑事訟訴法
    第154 條第2 項、第301 條第1 項分別定有明文。而刑事訴
    訟法上所謂認定犯罪事實之證據，係指足以認定被告確有犯
    罪行為之積極證據而言，該項證據自須適合於被告犯罪事實
    之認定，始得採為斷罪資料；又告訴人之告訴，係以使被告
    受刑事訴追為目的，是其陳述是否與事實相符，仍應調查其
    他證據以資審認，最高法院29年上字第3105號、52年台上字
    第1300號判例可資參照。
五、訊據被告2 人固供承卷附委派書、蘇州萬濠公司章程最後一
    頁及董事會名單上「甲○○」之簽名，非由聲請人本人為之
    ，然堅決否認涉有偽造私文書犯行，均辯稱：渠等與聲請人
    就蘇州萬濠公司之代表人名義，本已協議由丙○○擔任，而
    大陸地區關於公司設立有委辦制度，故相關文件之簽署係授
    權委由代辦人員為之等語，經查：
  (一)關於被告2 人與聲請人間就蘇州萬濠公司之代表人是否有所
    協議乙節，業據被告乙○○供稱：印象中第一次談的時候是
    說由伊擔任蘇州萬濠公司之法人代表人，但伊不願意（見95
    年度偵續字第244 號卷第81頁），繼而以證人身分證稱：伊
    和甲○○均講法人代表由丙○○當，是延續以前的模式，因
    為貴陽也是由丙○○當代表，伊認為甲○○同意的想法跟伊
    一樣，且丙○○就近方便等語（見96年度偵續一字第46號卷
    第119 頁），核與證人即被告丙○○證稱：伊是說先給乙○○當，嗣後伊則提議由伊擔任的，乙○○稱好，甲○○沒有
    講話等語（見96年度偵續一字第46號卷第120 頁）等語大致
    相符，參酌卷附蘇州萬濠公司之章程第17條固規定「公司董
    事由投資者委派產生」（見臺灣桃園地方法院檢察署交查字
    卷第15頁），惟該條規定並未明訂投資者之法人代表人，即
    當然應為蘇州萬濠公司之董事長，是聲請人認其為台智公司
    代表人，自應由其擔任代表人乙節，尚屬無據，再聲請人亦
    自承：蘇州萬濠公司之設立登記及成立相關事宜由被告2 人
    處理是經伊決議授權等語（見95年度偵續字第244 號卷第76
    、77頁），衡情聲請人與被告2 人於協議關於蘇州萬濠公司
    之投資設立事項時，理應論及代表人應由何人任之，較符常
    情，是此部分協議內容雖未形諸書面，尚不得遽為不利被告
    2 人之認定（此觀聲請人亦未就其所自承授權被告2 人處理
    設立登記事宜部分，亦未書立具體之授權書至明）。
  (二)其次，聲請人雖指稱：關於設立登記過程之相關文件，伊毫
    無所悉亦未曾簽署等語（見95年度偵續字第244 號卷第77頁
    ），然聲請人業於92年10月23日，前往大陸地區參加蘇州萬
    濠公司奠基儀式，並領取公司營業執照，當時已知悉其非該
    公司董事長，然並未立即追究乙情，業據證人聲請人證稱在
    卷（見偵續一字第112-113 頁），並有營業執照1 份在卷可
    憑（見臺灣桃園地方法院檢察署交查字卷第23頁），是縱認
    大陸地區關於公司設立登記之相關手續、流程與臺灣地區有
    所差異，致聲請人於設立登記之過程無從使力或過問，然倘
    聲請人發覺公司營業執照上所載「法定代表人」為被告丙○○乙事非其本意，竟未立即詳予查明並積極尋求變更程序，
    顯違商業經營常理，益見被告2 人供稱蘇州萬濠公司之代表
    人由被告丙○○擔任，乃經聲請人與被告2 人之協議等語，
    應非子虛。至聲請人指稱被告2 人於處理渠等其他轉投資公
    司之相關事項時，均事先傳真相關文件至臺灣予伊簽署等語
    ，固有貴陽新豪公司、臺濠公司之董事會等會議開會通知、
    不克出席之委託書及92年12月29日蘇州萬濠公司變更出資申
    請書等附卷可參（見96年度偵續一字第46號卷第142-144 、
    147-149 頁），然此僅得說明聲請人或於前揭文件所指個別
    事項並未授權或同意，尚不得以此遽認本件關於蘇州萬濠公
    司之董事長由何人認之乙事，亦當然未經聲請人之授權或同
    意。
  (三)再者，依卷附蘇州萬濠公司之章程第17條規定「公司董事由
    投資者委派產生。首屆董事會由三名組成，其中一名董事長
    。」。而聲請人及被告丙○○、乙○○均為蘇州萬濠公司投
    資者即台智公司之股東，且蘇州萬濠公司設立時，被告丙○○、乙○○2 人之股份數已達台智公司股份數之6 成以上，
    為聲請人所不爭執（見96年度偵續一字卷第26頁），並有台
    智公司變更登記表附卷可證（見95年度偵續字卷第87-88 頁
    ）。又依公司法第185 條之規定「第185 條公司為左列行為
    ，應有代表已發行股份總數三分之二以上股東出席之股東會
    ，以出席股東表決權過半數之同意行之：一、締結、變更或
    終止關於出租全部營業，委託經營或與或他人經常共同經營
    之契約。二、讓與全部或主要部分之營業或財產。三、受讓
    他人全部營業或財產，對公司營運有重大影響者。公開發行
    股票之公司，出席股東之股份總數不足前項定額者，得以有
    代表己發行股份總數過半數股東之出席，出席股東表決權三
    分之二以上之同意行之。前二項出席股東股份總數及表決權
    數，章程有較高之規定者，從其規定。第一項行為之要領，
    應記載於第一百七十二條所定之通知及公告。第一項之議案
    ，應由有三分之二以上董事出席之董事會，以出席董事過半
    數之決議提出之。」、同法第193 條規定：「董事會執行業
    務，應依照法令章程及股東會之決議。董事會之決議，違反
    前項規定，致公司受損害時，參與決議之董事，對於公司負
    賠償之責；但經表示異議之董事，有紀錄或書面聲明可證者
    ，免其責任。」（上開規定於蘇州萬濠公司設立時即如此規
    定，並無變更），是蘇州萬濠公司設立時，被告丙○○又為
    台智公司之董事，被告乙○○為台智公司之監察人，因此，
    被告丙○○、乙○○對台智公司所持有之股份數，實質上會
    影響台智公司股東會及董事會之運作，聲請人之得以擔任台
    智公司之董事長，亦必須得到被告丙○○、乙○○之支持，
    始能維持。故若聲請人確未同意被告丙○○擔任蘇州萬濠公
    司之負責人，而被告丙○○、乙○○堅持由被告丙○○擔任
    蘇州萬濠公司之負責人，則最終將可由台智公司召開臨時股
    東會，議決由被告丙○○擔任蘇州萬濠公司之負責人，即可
    解決，而被告丙○○、乙○○於台智公司之股份數合計多於
    聲請人之股份數，聲請人於股東會中難以與被告丙○○、乙○○匹敵，衡情被告丙○○、乙○○，要無必要大費周章以
    偽造聲請人簽名之方式取得聲請人之授權。
  (四)被告2 人堅稱：卷附委派書、蘇州萬濠公司章程、董事會名
    單上「甲○○」之簽名，均非渠2 人所簽，應係大陸地區承
    辦公司設立程序之人代簽等語，並有上開文書附卷可參（見
    臺灣桃園地方法院檢察署交查字卷第22、25、26頁），復經
    檢察官囑託內政部刑事警察局鑑定系爭委派書、蘇州萬濠公
    司章程、董事會名單上之字跡，然因該囑鑑資料均係影本，
    聲請人亦未提出原本，而無法鑑定，有該局97年5 月2 日刑
    鑑字第0970054461號函在卷可參（見96年度偵續一字第46號
    卷第155 頁），參酌被告2 人並非至愚，倘有意偽造，自當
    略加臨摹甲○○本人簽名之筆跡，方可掩人耳目，然經比對
    卷附委派書、蘇州萬濠公司章程、董事會名單上「甲○○」
    之簽名，與聲請人本人之簽名（見臺灣桃園地方法院檢察署
    交查字卷第91頁），兩者大相逕庭，以肉眼即可輕易分辨非
    聲請人本人所為，益見被告2 人對於聲請人未親自於上開3
    份文書上簽名之事，毫不避諱，若謂此係未經聲請人同意或
    授權，要與常情相違。至聲請人提出之「蘇州市公安局物證
    鑑定書」、及江蘇省蘇州工商行政管理局關於「丙○○假冒
    法人代表簽名和委派騙取蘇州萬濠公司董事長的情況反映」
    之覆函（見96年度偵續一字卷第19、20頁），前者僅說明上
    開文件之簽名與聲請人本人之簽名不符，惟此乃無庸置疑業
    如前述，後者，亦係大陸地區主管機關表明倘依聲請人所認
    之結論，可辦理相關變更登記之立場，要與被告2 人是否該
    當偽造文書之要件無涉，均無從為不利被告2 人之認定。
六、綜上所述，聲請人認被告2 人涉有行使偽造文書罪嫌，尚乏
    積極確切證據可資證明，依首開說明，臺灣臺中地方法院檢
    察署檢察官為不起訴處分，而臺灣高等法院臺中分院檢察署
    檢察長亦同此認定，駁回再議之聲請，經核均無不合，聲請
    意旨仍執陳詞，認該被告係在委派書、蘇州萬濠公司章程最
    後一頁及董事會名單上係被告2 人偽簽聲請人之簽名而共同
    涉犯偽造私文書罪嫌云云，尚無足採，其聲請交付審判為無
    理由，應予駁回。
據上論結，依刑事訴訟法第258條之3 第2 項前段，裁定如主文。
中    華    民    國    97    年    12    月     8    日
                  刑事第十六庭  審判長法  官  楊文廣
                                      法  官  周玉蘭
                                      法  官  劉敏芳
以上正本證明與原本無異。
不得抗告。
                                      書記官  楊玉華
中    華    民    國    97    年    11    月    8     日


司法院資訊處製作；財團法人民間司法改革基金會備份。
